【裁判字號】    98,易,1550
【裁判日期】    990623
【裁判案由】    恐嚇取財等
【裁判全文】
臺灣臺南地方法院刑事判決              98年度易字第1550號
公  訴  人  臺灣臺南地方法院檢察署檢察官
被      告  庚○○
上列被告因恐嚇取財等案件，經檢察官提起公訴（98年度偵字第
10642號、第13100號、第13661號、第14147號、第15168號），
及聲請併案審理（98年度偵字第16321號）本院判決如下：
    主  文
庚○○幫助共同犯詐欺取財罪，處有期徒刑陸月，如易科罰金，
以新臺幣壹仟元折算壹日。
    事  實
一、庚○○能預見提供自己帳戶之存摺、提款卡及提款卡密碼供
    他人使用，可能為他人用於財產犯罪，竟基於幫助他人犯罪
    之不確定故意，於民國98年6月23日，在臺南縣仁德鄉○○
    村○○路1054巷43號住處樓下，將其所有之華南銀行仁德分
    行（以下稱為華南銀行）帳號000000000000號帳戶之存摺、
    提款卡、密碼等，交付予己○○（已判決）。己○○並即作
    為收受其與辛○○、子○○（均已審結）共同竊車勒贖以收
    受被害人匯款之用。嗣有如附表所示之被害人，於渠等所有
    之汽車遭辛○○、子○○、己○○等竊取並接獲恐嚇電話後
    ，依指示而匯款如附表所示金額至庚○○前開帳戶內。
二、案經臺南縣警察局刑事警察大隊偵四隊移送、暨臺南縣警察
    局麻豆分局、歸仁分局報告臺灣臺南地方法院檢察署檢察官
    偵查起訴及聲請併案辦理。
    理  由
一、按被告以外之人於審判外之言詞或書面陳述，除法律有規定
    者外，不得作為證據；又被告以外之人於審判外之陳述，雖
    不符合同法第159條之1至第159條之4之規定，但經當事人於
    審判程序同意作為證據，法院審酌該言詞陳述或書面陳述作
    成時之情況，認為適當者，亦得為證據。當事人、代理人或
    辯護人於法院調查證據時，知有第159條第1項不得為證據之
    情形，而未於言詞辯論終結前聲明異議者，視為有前項之同
    意，刑事訴訟法第159條第1項及第159條之5分別定有明文。
    查被害人壬○○、戊○○、丙○○、乙○○、丁○○、癸○○於警詢中所為之陳述，雖屬被告以外之人於審判外之陳述
    ，復未於審理期日到院接受交互詰問，惟當事人於本院準備
    程序及審判期日中均表示對證據能力無意見而不予爭執，且
    迄至言詞辯論終結前亦未再聲明異議，本院審酌上開證據資
    料製作時之情況，尚無違法不當之瑕疵，亦認為以之作為證
    據應屬適當，依刑事訴訟法第159條之5規定，認前揭證據資
    料均有證據能力，合先敘明。
二、訊據被告庚○○固坦承開設本件華南銀行帳戶，並於98年6
    月23日交付該帳戶存摺、提款卡、密碼等予己○○，然矢口
    否認有幫助己○○恐嚇取財之犯罪故意，辯稱己○○係稱其
    擺地攤要匯貨款，而向伊借用帳戶，伊且特別要求己○○不
    能將該帳戶用於違法事情云云。經查：
  (一)證人壬○○、戊○○、丙○○、乙○○、丁○○、癸○○等
    人，分別因如附表所示之自用小貨車遭竊，嗣接獲辛○○、
    子○○或己○○所撥打之勒贖電話後，即依指示匯出如附表
    所示金額，至被告前揭帳戶內等情，已據同案被告辛○○、
    己○○供述在卷，並為上開證人等於警詢中陳述甚明，此外
    另有交易明細表、被告華南銀行帳戶之開戶資料等附於警卷
    內可憑，被告之前揭帳戶確遭辛○○、子○○、己○○所組
    成之擄車勒贖集團使用，已屬無疑。
  (二)被告雖辯稱交付該帳戶予己○○時，並無幫助渠等犯罪之意
    思云云，然查：
    1.同案被告己○○於警詢中，明白供稱係以新臺幣（下同）
      3000元或5000元代價，向被告購得系爭帳戶之存摺、提款
      卡（臺南縣警察局歸仁分局，南縣歸警偵字第0980012319
      號卷，第6頁），被告雖否認「販賣」帳戶予己○○，惟
      亦稱供陳曾向己○○借款5000元，先交付2000元，後來又
      拿2500元等語（98年度偵字第13661號卷，第39頁），是
      被告交付該帳戶存摺、提款卡之時，同時收受己○○所交
      付之金錢，已屬無疑。
    2.再按犯罪集團使用人頭帳戶供作被害人交付款項之管道，
      早已為平面及電子媒體廣泛報導，以被告之年齡、智識及
      社會生活經驗而論，實難諉為不知。被告雖辯稱伊所收受
      之金錢並非出售帳戶之對價，然其向己○○「借款」之後
      ，隨即交付系爭帳戶存摺、提款卡之行為，已足使人懷疑
      2者間關連；何況被告既已知悉己○○願意以支付對價方
      式，取得其帳戶使用，對於己○○取得該帳戶之動機為何
      ，亦有所懷疑，此為被告於偵訊中自承（98年度偵字第
      13661號卷，第40頁）。再被告既以自己名義開立帳戶，
      即需擔負保管與正當使用之責，否則任何人以自己名義設
      立帳戶後，皆恣意將之丟棄或交付予他人使用，終將使金
      融交易秩序陷於混亂，對整體社會造成衝擊。被告明知己○○可能以其帳戶供為不法犯罪使用之工具，仍提供提款
      卡、密碼予其使用，縱或被告主觀上認定其日後將返還己○○所交付金錢、又特意交代己○○不得違法使用帳戶等
      ，均僅為掩耳盜鈴之舉；被告既已有己○○可能將帳戶做
      為不法用途之認識，仍交付該帳戶存摺、提款卡、密碼等
      供己○○使用，被告有幫助己○○恐嚇取財之不確定故意
      ，已堪認定。
三、按刑法上之幫助犯，係指以幫助之意思，對於正犯資以助力
    ，而未參與實施犯罪構成要件之行為者而言，故幫助犯無獨
    立性，以正犯已經犯罪為構成要件，如無他人犯罪行為之存
    在，幫助犯即無由成立。是以幫助犯既從屬於他人之犯罪行
    為，其所幫助之內容，厥為正犯之「犯罪行為」，從而幫助
    犯係於正犯之犯罪成立之時成罪。核被告基於幫助己○○等
    擄車勒贖集團犯刑法第346條第1項恐嚇取財犯罪之故意，而
    犯上開之罪，應依刑法第30條第1項前段規定，論以恐嚇取
    財罪之幫助犯，並依同條第2項之規定，按正犯之刑度減輕
    之。又同案被告辛○○、己○○、子○○等，就向附表所示
    之人勒贖之犯行，有犯意聯絡及行為分擔，均為共同正犯。
四、爰審酌被告提供金融帳戶供他人從事不法使用，間接導致犯
    罪集團因使用人頭帳戶，阻礙警方之查緝而逍遙法外，致使
    受害民眾陸續增加，以此手段恐嚇取財者，日益猖獗，助長
    他人犯罪，危害交易秩序與社會治安，且造成本案被害人之
    財產損失，而犯後始終飾詞卸責否認犯行之態度，檢察官因
    此求處有期徒刑1年2月，惟本院綜合上情，認檢察官求刑過
    重等一切情狀，量處如主文所示之刑，併諭知易科罰金之折
    算標準，以示懲儆。
據上論斷，應依刑事訴訟法第 299條第1項前段，刑法第30條第1
項前段、第2項、第28條、第346條第1項、第41條第1項前段，刑
法施行法第1條之1，判決如主文。
本案經檢察官甲○○到庭執行職務。
中    華    民    國    99    年    6     月    23    日
                  刑事第六庭  審判長  法  官  蔡直青
                                      法  官  郭瓊徽
                                      法  官  吳坤芳
┌──┬────┬────┬─────┬─────┐
│編號│被害人  │遭竊車輛│遭恐嚇時間│匯款金額  │
├──┼────┼────┼─────┼─────┤
│ 1  │戊○○  │7488-PX │98年6月24 │3萬5千元  │
│    │        │號自用小│日下午2時 │          │
│    │        │貨車    │30分許    │          │
├──┼────┼────┼─────┼─────┤
│ 2  │壬○○  │2180-UK │98年6月25 │2萬5千元  │
│    │        │號自用小│日上午8時 │          │
│    │        │貨車    │許        │          │
├──┼────┼────┼─────┼─────┤
│ 3  │丙○○  │2632-JH │98年6月26 │4萬元     │
│    │        │號自用小│日上午9時 │          │
│    │        │貨車    │許        │          │
├──┼────┼────┼─────┼─────┤
│ 4  │乙○○  │6S-6935 │98年6月29 │3萬元     │
│    │        │號自用小│日上午10時│          │
│    │        │貨車    │30分許    │          │
├──┼────┼────┼─────┼─────┤
│ 5  │丁○○  │5B-6692 │98年6月29 │1萬5千元  │
│    │        │號自用小│日上午10時│          │
│    │        │貨車    │30分許    │          │
├──┼────┼────┼─────┼─────┤
│ 6  │癸○○  │9S-2522 │98年6月30 │2萬2千元  │
│    │        │號自用小│日上午8時 │          │
│    │        │貨車    │許        │          │
└──┴────┴────┴─────┴─────┘
以上正本證明與原本無異
如不服本判決應於收受本判後10日內向本院提出上訴書狀，並應
敘述具體理由。其未敘述上訴理由者，應於上訴期間屆滿後20日
內向本院補提理由書狀（均須按他造當事人之人數附繕本）「切
勿逕送上級法院」。
                                書記官  程伊妝
中    華    民    國    99    年    6     月    23    日
附錄本案論罪科刑法條：
中華民國刑法第346條
（恐嚇取財得利罪）
意圖為自己或第三人不法之所有，以恐嚇使人將本人或第三人之
物交付者，處六月以上五年以下有期徒刑，得併科一千元以下罰
金。

司法院資訊處製作；財團法人民間司法改革基金會備份。
